【裁判字號】    99,消債更,109
【裁判日期】    991215
【裁判案由】    更生事件
【裁判全文】
臺灣士林地方法院民事裁定           99年度消債更字第109號
債  務  人  鐘慈娟
上列當事人聲請更生事件，本院裁定如下：
    主  文
債務人鐘慈娟自中華民國九十九年十二月十五日下午五時起開始
更生程序。
命司法事務官進行本件更生程序。
    理  由
一、按債務人與金融機構協商成立者，不得聲請更生或清算，但
    因不可歸責於己之事由，致履行顯有重大困難者，不在此限
    。本條例施行前，債務人依金融主管機關協調成立之中華民
    國銀行公會會員辦理消費金融案件無擔保債務協商機制與金
    融機構成立之協商，準用前項之規定，消費者債務清理條例
    第151 條第5 項、第6 項分別定有明文。次按，債務人不能
    清償債務或有不能清償之虞，且無擔保或無優先權之債務總
    額未逾新臺幣（下同）1,200 萬元者，於法院裁定開始清算
    程序或宣告破產前，得向法院聲請更生，觀諸同條例第3 條
    、第42條第1 項規定自明。又法院開始更生程序之裁定，應
    載明其年、月、日、時，並即時發生效力。法院開始更生或
    清算程序後，得命司法事務官進行更生或清算程序，必要時
    得選任律師、會計師或其他適當之自然人或法人一人為監督
    人或管理人，復為同條例第45條第1 項、第16條所明定。
二、本件聲請意旨略以：伊有不能清償債務情事，前曾於民國95
    年7 月間依中華民國銀行公會會員辦理消費金融案件無擔保
    債務協商機制與最大債權金融機構即安泰商業銀行成立協商
    ，協商條件為分180 期、利率3.5%、每期還款2 萬9,164 元
    。嗣98年6 月間變更還款條件為分177 期、利率2.5%、每期
    還款2 萬3,288 元。惟伊每月薪資收入扣除還款金額後之餘
    額實無法維持個人基本生活，因而於99年10月毀諾，故伊確
    係因不可歸責於己之事由，致履行協商條件顯有重大困難。
    且伊無擔保或無優先權之債務總額未逾1,200 萬元，復未經
    法院裁定開始清算程序或宣告破產，爰向鈞院聲請更生等語
    。
三、經查，債務人所主張之上開事實，業據提出依95年中華民國
    銀行公會會員辦理消費金融案件無擔保債務協商機制所簽立
    之協議書及無擔保債務還款計劃書、95年度銀行公會債務協
    商機制變更還款條件增補約據及無擔保債務還款計畫、債務
    人95至98年度綜合所得稅各類所得資料清單、財產歸屬資料
    清單、勞工保險被保險人投保資料表及明細、在職證明書、
    97年11月至99年8 月薪資明細單、台北富邦商業銀行存摺內
    頁97年8 月至99年8 月薪資轉帳資料等為證（見本院卷第14
    至15、31至35、44至49、60至59、93至112 頁），核屬相符
    ，堪認為真正。是債務人目前任職禾順塑膠工業股份有限公
    司助理會計乙職，平均每月實領薪資約3 萬784 元，扣除協
    商金額2 萬3,288 元後僅餘7,496 元（計算式：30,784－23
    ,288＝7,496 ）供個人生活所需。復佐諸債務人所提之房屋
    租賃契約書（見本院卷第56至59頁），債務人居住於臺北市
    ，以內政部公布98年度臺北市最低生活費為1 萬4,614 元（
    包含食衣住行育樂醫療保險等費用）核之，上開金額明顯不
    足維持債務人個人基本生活。從而，應認債務人確係因不可
    歸責於己之事由，致履行協商條件顯有困難。另債務人主張
    無擔保或無優先權之債務總額未逾1,200 萬元，業據提出與
    其所述相符之財團法人金融聯合徵信中心當事人綜合信用報
    告─債務清理條例前置協商專用債權人清冊為證（見本院卷
    第16至19頁）。復查，債務人無同條例第6 條第3 項、第8
    條或第46條各款所定駁回更生聲請之事由存在，則債務人聲
    請更生，應屬有據，揆諸首開說明，應予開始更生程序，並
    命司法事務官進行本件更生程序。
四、爰裁定如主文。
中    華    民    國    99    年    12    月    15    日
                  民事第二庭  法      官  方彬彬
上為正本係照原本作成。
本件不得抗告。
中    華    民    國    99    年    12    月    15    日
                              書  記  官  周嫣蘋

司法院資訊處製作；財團法人民間司法改革基金會備份。
